【裁判字號】    97,訴,1292
【裁判日期】    971015
【裁判案由】    違反毒品危害防制條例
【裁判全文】
臺灣屏東地方法院刑事判決              97年度訴字第1292號
公  訴  人  臺灣屏東地方法院檢察署檢察官
被      告  甲○○
                    （現因另案於臺灣高雄女子監獄執行中）
上列被告因違反毒品危害防制條例案件，經檢察官提起公訴（97
年度毒偵字第1753號），嗣被告於本院準備程序進行中先就被訴
事實為有罪之陳述，本院告知被告簡式審判程序之旨，並聽取當
事人之意見後，裁定改由受命法官獨任依簡式審判程序審理，本
院判決如下：
    主  文
甲○○施用第一級毒品，累犯，處有期徒刑壹年陸月，扣案之第
一級毒品海洛因貳包（壹包驗前淨重零點壹壹柒公克、驗後淨重
零點壹零柒公克；壹包驗前淨重零點零柒貳公克、驗後淨重零點
零陸貳公克）沒收銷燬之。又施用第二級毒品，累犯，處有期徒
刑捌月，扣案之吸食器壹支沒收銷燬之。應執行有期徒刑貳年，
扣案之第一級毒品海洛因貳包（壹包驗前淨重零點壹壹柒公克、
驗後淨重零點壹零柒公克；壹包驗前淨重零點零柒貳公克、驗後
淨重零點零陸貳公克）、吸食器壹支均沒收銷燬之。
    事  實
一、甲○○前於民國88年間因施用毒品案件，經臺灣高雄地方法
    院以88年度毒聲字第5517號裁定送觀察、勒戒後，認有繼續
    施用毒品之傾向，再經該院以88年度毒聲字第6009號裁定入
    戒治處所施以強制戒治，其後經該院以89年度毒聲字第896
    號裁定停止戒治，所餘戒治期間付保護管束，嗣再經該院以
    89 年 度毒聲字第4574號裁定撤銷停止戒治，而於90年4 月
    30日強制戒治執行完畢；又於上開強制戒治執行完畢之5 年
    內之92年間再因施用毒品案件，經臺灣屏東地方法院檢察署
    檢察官提起公訴，並經臺灣高等法院高雄分院以93年度上訴
    字第32號判決判處有期徒刑10月、6 月，應執行有期徒刑1
    年2 月確定，自94年6 月21日起入監服刑，迄95年7 月12日
    因縮短刑期假釋出監，迨於95年8 月2 日縮刑期滿未經撤銷
    假釋以視為執行完畢論。詎仍未戒除吸食毒品之惡習，復基
    於施用第一級毒品海洛因之犯意，於97年8 月3 日12時許，
    在屏東縣新園鄉○○村○○路280 巷26號住處，以注射針筒
    摻水注射之方式，施用第一級毒品海洛因1 次；另基於施用
    第二級毒品甲基安非他命之犯意，於97年8 月3 日某時許，
    在上開地點，以將甲基安非他命置入玻璃球內燒烤燃燒成煙
    並吸食之方式，施用第二級毒品甲基安非他命1 次。嗣於97
    年8 月5 日18時許，在屏東縣新園鄉○○村○○路10 1 巷8
    號處，因另案通緝為警逮捕，並當場扣得吸食器1 支及海洛
    因2 小包（1 包驗前淨重0.117 公克、驗後淨重0.107 公克
    ；1 包驗前淨重0.072 公克、驗後淨重0.062 公克）而查獲
    上情。
二、案經屏東縣警察局東港分局報請臺灣屏東地方法院檢察署檢
    察官偵查起訴。
    理  由
壹、程序部份
一、按除被告所犯為死刑、無期徒刑、最輕本刑為3 年以上有期
    徒刑之罪或高等法院管轄第一審案件者外，於法院行準備程
    序進行中，被告先就被訴事實為有罪之陳述時，審判長得告
    知被告簡式審判程序之旨，並聽取當事人、代理人、辯護人
    及輔佐人之意見後，裁定進行簡式審判程序；且受命法官行
    準備程序，與法院或審判長有同一之權限；又簡式審判程序
    之證據調查，不受刑事訴訟法第159 條第1 項、第161 條之
    2 、第161 條之3 、第163 條之1 及第164 條至第170 條規
    定之限制，刑事訴訟法第273 條之1 第1 項、第279 條第2
    項前段、第273 條之2 分別定有明文。被告所為係犯死刑、
    無期徒刑、最輕本刑為3 年以上有期徒刑以外之罪，其於準
    備程序中就被訴事實為有罪之陳述，經受命法官告知簡式審
    判程序之旨，並聽取公訴人、被告之意見後，本院合議庭認
    為適宜由受命法官獨任進行簡式審判程序，依刑事訴訟法第
    273 條之1 第1 項規定，裁定由受命法官獨任進行簡式審判
    程序，合先敘明。
貳、實體部分
一、訊據被告甲○○對於上揭犯罪事實均坦承不諱，復查：
（一）經警於查獲被告當日19時30分所採之尿液送驗結果，係呈
      嗎啡及甲基安非他命陽性反應，此有屏東縣警察局東港分
      局偵辦毒品條例案尿液受檢人真實姓名對照表、台灣檢驗
      科技股份有限公司97年8 月19日編號KＺ000000000000號濫
      用藥物尿液檢驗報告各1 份在卷可稽。
（二）此外，扣案之毒品2 包確屬第一級毒品海洛因無訛，此有
      高雄市立凱旋醫院97年8 月25日送檢案號0000000000號濫
      用藥物成品檢驗鑑定書1 份在卷可稽；又本件尚有吸食器
      1 支扣案可稽，又該物品經送鑑定，亦確認其上含有第二
      級毒品甲基安非他命之殘留，此分別有屏東縣警察局東港
      分局查獲甲○○涉嫌毒品案吸食器檢驗報告單、嫌疑人毒
      品初步檢驗結果（吸食器）各1 份附卷可參，核與被告施
      用本件毒品所使用之物相符，益見被告確有施用第一級毒
      品海洛因及第二級毒品甲基安非他命無誤。
（三）按修正毒品危害防制條例就施用毒品者，祇於「初犯」及
      「5 年後再犯」二種情形，有其追訴條件之限制，即須於
      初犯經觀察、勒戒或強制戒治釋放後，5 年內均無施用毒
      品之行為，始能認其前所實施之觀察、勒戒或強制戒治已
      足遮斷毒癮，而得於5 年後再犯時，再予適用初犯之規定
      ，重行觀察、勒戒等程序。倘5 年內已經再犯，被依法追
      訴處罰，縱其第3 次（或第3 次以上）施用毒品之時間在
      初犯釋放5 年以後，即與「5 年後再犯」之情形有別，且
      因已於「5 年內再犯」，顯見其再犯率甚高，原實施觀察
      、勒戒或強制戒治，已無法收其實效，而無5 年戒斷期之
      存在，自無再經觀察、勒戒及強制戒治之必要，應由檢察
      官逕行起訴（最高法院95年度台非字第59號、第65號判決
      意旨、95年度第7 次刑庭會議決議意旨參照）。查被告前
      於88年間因施用毒品案件，經臺灣高雄地方法院以88年度
      毒聲字第5517號裁定送觀察、勒戒後，認有繼續施用毒品
      之傾向，再經該院以88年度毒聲字第6009號裁定入戒治處
      所施以強制戒治，其後經該院以89年度毒聲字第896 號裁
      定停止戒治，所餘戒治期間付保護管束，嗣再經該院以89
      年度毒聲字第4574號裁定撤銷停止戒治，而於90年4 月30
      日強制戒治執行完畢；又於上開強制戒治執行完畢之5 年
      內之92年間再因施用毒品案件，經臺灣屏東地方法院檢察
      署檢察官提起公訴，並經臺灣高等法院高雄分院以93年度
      上訴字第32號判決判處有期徒刑10月、6 月，應執行有期
      徒刑1 年2 月確定之事實，有臺灣高等法院被告前案紀錄
      表、臺灣高等法院在監在押全國紀錄表及臺灣高等法院高
      雄分院93年度上訴字第32號刑事判決各1 份在卷足參，則
      被告於前案經強制戒治執行完畢後，於5 年內已經再犯，
      並經依法追訴處罰，雖本案施用毒品之時間在初犯釋放5
      年後，惟被告既已先於「5 年內再犯」，顯見其再犯率甚
      高，原實施觀察、勒戒、強制戒治均已無法收其實效，而
      無5 年戒斷期之存在，參諸前揭判決意旨，自無再經觀察
      、勒戒及強制戒治之必要，而應由檢察官逕行起訴，並由
      本院依法論科。
（四）綜上所述，被告本件施用毒品，事證應屬明確，其犯行應
      堪認定。
二、查海洛因及甲基安非他命分屬毒品危害防制條例第2 條第2
    項第1 款所規定之第一級毒品及同條項第2 款所規定之第二
    級毒品，核被告所為，係犯毒品危害防制條例第10條第1 項
    施用第一級毒品罪及同條第2 項施用第二級毒品罪。被告持
    有毒品，復進而施用，其持有毒品之低度行為，為施用毒品
    之高度行為所吸收，均不另論罪。被告所犯上開二罪間，犯
    意各別，罪名不同，應分論併罰之。又公訴意旨雖認被告係
    於97年8月5日19時30分許往前回溯72小時內之某時，施用第
    二級毒品甲基安非他命1 次，惟被告於本院訊問中陳稱係於
    驗尿前2 日施用一次（見本院卷第32頁背面97年10月1 日審
    理筆錄），故被告應係於97年8 月3 日某時許施用第二級毒
    品甲基安非他命1 次，檢察官起訴書此部認定容有誤會。被
    告前因施用毒品案件，經臺灣高等法院高雄分院以93年度上
    訴字第32號判決判處有期徒刑10月、6 月，應執行有期徒刑
    1 年2 月確定，自94年6 月21日起入監服刑，迄95年7 月12
    日因縮短刑期假釋出監，迨於95年8 月2 日縮刑期滿未經撤
    銷假釋以視為執行完畢論一情，有臺灣高等法院被告全國前
    案紀錄表1 份在卷可憑，於5 年內故意再犯有期徒刑以上之
    本件，應各依刑法第47條第1 項規定，論以累犯，並依法各
    加重其刑。爰審酌被告雖於犯後即能坦承犯行，而其施用毒
    品行為於本質上係屬自我戕害行為，反社會性之程度應屬較
    低；惟施用毒品，不僅足以戕害其個人身心，且極易滋生其
    他犯罪，惡化治安甚重，嚴重損及公益，且被告前屢經觀察
    勒戒、強制戒治等處遇助其戒除毒品，竟再為本件施用毒品
    犯行，顯見其不思悔改，自制力亦顯不佳，且先前已有多起
    因施用毒品經法院判刑之紀錄（最近一次乃經本院以97年度
    訴字第440 號判決判處應執行有期徒刑1 年6 月，而經臺灣
    高等法院高雄分院以97年度上訴字第1128號駁回上訴而確定
    ，此部不構成累犯）等一切情狀，酌情分別量處如主文所示
    之刑，並定其應執行之刑，以資懲儆。
三、扣案之第一級毒品海洛因2 包（1 包驗前淨重0.117 公克、
    驗後淨重0.107 公克；1 包驗前淨重0.072 公克、驗後淨重
    0.062 公克），為毒品危害防制條例第2 條第2 項第1 款所
    示之第一級毒品，屬違禁物，應依毒品危害防制條例第18條
    第1 項前段規定沒收銷燬之；至包裝毒品之空包裝袋，因其
    上之海洛因已沾附於包裝袋上而難以分離，亦應視為毒品，
    均應依同條例第18條第1 項前段之規定，宣告沒收銷燬之，
    至鑑驗耗損之毒品因已滅失，自無庸宣告沒收銷燬，併此敘
    明。至扣案之吸食器1 支，經鑑定結果，亦含有第二級毒品
    甲基安非他命之殘留，此分別有屏東縣警察局東港分局查獲
    甲○○涉嫌毒品案吸食器檢驗報告單、嫌疑人毒品初步檢驗
    結果（吸食器）各1 份附卷可參，因客觀上已無法與殘留之
    甲基安非他命完全析離，應視同毒品，依毒品危害防制條例
    第18條第1 項前段之規定沒收銷燬之。
據上論斷，應依刑事訴訟法第273 條之1 第1 項、第299 條第1
項前段，毒品危害防制條例第10條第1 項、第2 項、第18條第1
項前段，刑法第11條、第47條第1 項、第51條第5 款、第9 款，
判決如主文。
本件經檢察官陳鼎文到庭執行職務。
中    華    民    國    97    年    10    月    15    日
                  刑事第一庭    法  官  羅培毓
以上正本證明與原本無異。
如不服本判決應於收受本判決送達後十日內向本院提出上訴書狀
，其未敘述上訴理由者，並得於提起上訴後十日內向本院補提理
由書狀（均須按他造當事人之人數附繕本）「切勿逕送上級法院
」
中    華    民    國    97    年    10    月    15    日
                               書記官  呂坤宗
附錄本判決論罪科刑法條：
毒品危害防制條例第10條
施用第一級毒品者，處六月以上五年以下有期徒刑。
施用第二級毒品者，處三年以下有期徒刑。


司法院資訊處製作；財團法人民間司法改革基金會備份。
